臺灣臺中地方法院刑事判決　　　　　　 100年度訴字第1637號
公　訴　人　臺灣臺中地方法院檢察署檢察官
被　　　告　林榮森
指定辯護人　本院公設辯護人　賴忠杰
上列被告因違反槍砲彈藥刀械管制條例案件，經檢察官提起公訴
（100年度偵字第6701號），本院判決如下：
    主    文
林榮森犯非法持有可發射子彈具殺傷力之槍枝罪，累犯，處有期
徒刑年貳月，併科罰金新臺幣萬元，罰金如易服勞役，以新
臺幣壹仟元折算壹日。扣案如附表所示之手槍壹支沒收。
    犯罪事實
一、林榮森前於民國96年間，因詐欺案件經本院以96年度豐簡字
    第512 號判處有期徒刑3 月確定，嗣後經本院以96年度聲減
    字第8458號裁定減刑為有期徒刑1 月又15日確定，入監執行
    後於98年7 月8 日縮刑期滿執行完畢。詎林榮森明知可發射
    子彈具有殺傷力之槍枝、具殺傷力之子彈，均為槍砲彈藥刀
    械管制條例列管之管制物品，未經主管機關許可，不得無故
    持有，竟仍基於持有可發射子彈具有殺傷力之槍枝及子彈之
    犯意，於99年10月初某日，透過網路向真實姓名、年籍不詳
    ，綽號「阿忠」之成年男子，以新臺幣13萬元之代價，購買
    具有殺傷力之仿美國COLT廠MK IV SERIES 80 型、口徑9mm
    制式半自動手槍製造之手槍1 支（含彈匣及滅音器各1 個，
    槍枝管制編號為0000000000號）及具有殺傷力之口徑9mm 之
    制式子彈2 顆，未經許可而持有上開槍枝、子彈。嗣因警方
    接獲線報，獲悉林榮森將前揭槍彈藏放於其平日所駕駛之
    J2-9211 號自用小客車內，即於100 年3 月8 日上午11時許
    ，在臺中市豐原區○○○街173 號前發現林榮森駕駛前揭車
    輛，即進行攔檢盤查，經林榮森自願同意搜索後，於該自用
    小客車之後車箱放置輪胎處，扣得前揭槍枝1 支及子彈2 顆
    （均經試射而滅失）。
二、案經嘉義市警察局第二分局報告臺灣臺中地方法院檢察署檢
    察官偵查起訴。
    理    由
壹、證據能力部分：
一、按「被告以外之人於審判外之言詞或書面陳述，除法律有規
    定者外，不得作為證據」，刑事訴訟法第159 條第1 項固定
    有明文，然「鑑定之經過及其結果，應命鑑定人以言詞或書
    面報告」，同法第206 條第1 項亦規定甚明。是鑑定人以「
    書面」為鑑定報告提出於法院，依刑事訴訟法第159 條第 1
    項立法理由及同法第206 條第1 項規定，即具有證據能力。
    又法院或檢察官得囑託醫院、學校或其他相當之機關、團體
    為鑑定，或審查他人之鑑定，並準用第203 條至第206 條之
    1 之規定，刑事訴訟法第208 條第1 項亦定有明文。依此，
    檢察官對於偵查中之案件，認為須實施鑑定者，固應就具體
    個案，選任鑑定人或囑託鑑定機關（團體）為之；但對於司
    法警察機關調查中之案件，或有量大或急迫之情形，為因應
    實務之現實需求，如檢察官針對該類案件之性質（例如：查
    扣之毒品必須檢驗其成份、對施用毒品之犯罪嫌疑人必須檢
    驗其體內有無毒品代謝反應、對於查扣之槍砲彈藥必須檢驗
    有無殺傷力、對違反野生動物保育法案件必須鑑定是否屬於
    保育類動物案件等) ，認為當然有鑑定之必要者，經參考法
    務部92年5 月20日法檢字第092080203 號函送之法務部「因
    應刑事訴訟法修正工作小組」研討之刑事訴訟法修正相關議
    題第21則之共識結論，以及臺灣高等法院於92年8 月1 日舉
    行之刑事訴訟新制法律問題研討會第3 則法律問題研討結果
    之多數說（載於司法院92年8 月印行「刑事訴訟新制法律問
    題彙編」第15頁至第18頁），基於檢察一體原則，得由該管
    檢察長對於轄區內之案件，以事前概括選任鑑定人或囑託鑑
    定機關（團體）之方式，俾便轄區內之司法警察官、司法警
    察對於調查中之此類案件，得即時送請事前已選任之鑑定人
    或囑託之鑑定機關（團體）實施鑑定，該鑑定人或鑑定機關
    （團體）亦應視同受承辦檢察官所選任或囑託而執行鑑定業
    務，其等出具之書面鑑定報告應屬刑事訴訟法第206 條所定
    之傳聞例外，當具有證據能力（法務部92年9 月1 日法檢字
    第0920035083號函可供參照）。本案卷附之內政部警政署刑
    事警察局所出具之鑑定書，係司法警察送請前揭概括指定之
    機關所為之鑑定，該鑑定機關所出具之鑑定書，即具有證據
    能力而得為本案之證據。
二、除法律另有規定外，實施刑事訴訟程序之公務員因違背法定
    程序取得之證據，其有無證據能力之認定，應審酌人權保障
    及公共利益之均衡維護，刑事訴訟法第158 之4 定有明文。
    惟本案所引用之非供述證據即查扣之槍彈，並無證據證明係
    實施刑事訴訟程序之公務員違背法定程序所取得，自應認均
    具有證據能力。
貳、認定犯罪事實所憑之證據及論罪科刑情形：
一、上揭犯罪事實，業據被告林榮森於警、偵訊及本院審理時均
    坦承在卷，且於被告前揭自用小客車後車廂內放置輪胎處所
    查扣之槍枝1 支及子彈2 顆，經送內政部警政署刑事警察局
    以檢視法、性能檢驗法、試射法及比對顯微鏡法鑑驗結果，
    送鑑手槍1 支（槍枝管制編號0000000000號），認係仿造槍
    ，為仿美國COLT廠MK IV SERIES 80 型、口徑9MM 半自動手
    槍製造，內具6 條左旋來復線，擊發功能正常，可供擊發同
    口徑子彈使用，認具殺傷力；送鑑子彈2 顆，(一)其中1 顆，
    認係口徑9mm 制式子彈，經試射可擊發，認具殺傷力；(二)其
    中1 顆，認係口徑9mm 制式子彈，經檢視，部分彈殼有凹陷
    變形之情形，經試射可擊發，認具殺傷力等情，有該局 100
    年4 月6 日刑鑑字第1000032702號鑑定書1 份在卷可稽（見
    偵字第6701號卷第20頁至第21頁），堪認被告前揭不利於己
    之自白與事實相符。從而，本案被告非法持有可發射子彈具
    殺傷力之槍枝、子彈罪，事證已臻明確，應依法論科。
二、查被告持有可發射子彈具殺傷力之槍枝及子彈，係犯槍砲彈
    藥刀械管制條例第8 條第4 項之未經許可持有可發射子彈具
    有殺傷力之手槍罪及同條例第12條第4 項之未經許可持有子
    彈罪。又按持有之槍砲種類相同（如同為手槍，或同為子彈
    者），縱令同種類之客體有數個（如數支手槍、數顆子彈）
    ，仍為單純一罪；而同時持有不相同種類之客體（如同時持
    有手槍及子彈），則為一行為觸犯數罪名之想像競合犯（最
    高法院82年度臺上字第5303號判決要旨可資參照）。從而，
    被告未經許可，持有子彈2 顆，為單純1 罪，不生想像競合
    之問題；另被告同時購入持有扣案之可發射子彈具殺傷力之
    改造手槍1 支及子彈2 顆，則係以1 持有行為，觸犯未經許
    可，持有改造手槍及子彈2 罪，為想像競合犯，應從一重論
    以未經許可持有改造手槍罪。又被告前有如犯罪事實欄一所
    載之論罪科刑及執行情形，有臺灣高等法院被告前案紀錄表
    存卷可參，其於5 年內故意再犯本案有期徒刑以上之罪，為
    累犯，應依刑法第47條第1 項規定，加重其刑。爰審酌被告
    前無暴力犯罪之前科，有臺灣高等法院被告前案紀錄表存卷
    可參，其無故持有上開槍彈，所為對社會治安已有潛在威脅
    ，惟到案後坦承犯行，犯後態度尚佳，且尚無證據證明被告
    曾持用前揭槍彈犯罪，並斟酌檢察官之具體求刑等一切情狀
    ，量處如主文所示之刑，併就罰金刑部分諭知易服勞役之折
    算標準。扣案如附表所示之可發射子彈具有殺傷力之手槍 1
    支，係違禁物，應依刑法第38條第1 項第1 款規定，宣告沒
    收。至於原扣案之口徑9mm 制式子彈2 顆，業經內政部警政
    署刑事警察局鑑驗試射，僅餘彈殼，已失去子彈功能而不具
    有殺傷力，非屬違禁物，自無庸宣告沒收，附此敘明。
據上論斷，應依刑事訴訟法第299 條第1 項前段，槍砲彈藥刀械
管制條例第8 條第4 項、第12條第4 項，刑法第11條前段、第55
條、第47條第1 項前段、第42條第3 項前段、第38條第1 項第1
款，判決如主文。
本案經檢察官黃智炫到庭執行職務。
中    華    民    國   100    年    9     月    28    日
                刑事第十二庭  審判長法  官  郭瑞祥
                                    法  官  周莉菁
                                    法  官  簡婉倫
以上正本證明與原本無異。
如不服本判決應於收受判決後10日內向本院提出上訴書狀，並應
敘述具體理由；其未敘述上訴理由者，應於上訴期間屆滿後20日
內向本院補提理由書（均須按他造當事人之人數附繕本）「切勿
逕送上級法院」。
                                    書記官  許千士
中    華    民    國   100    年    9     月    28    日
附錄本案論罪科刑法條全文：
槍砲彈藥刀械管制條例第8條第4項
未經許可，持有、寄藏或意圖販賣而陳列第1項所列槍枝者，處3
年以上10年以下有期徒刑，併科新臺幣 700萬元以下罰金。
槍砲彈藥刀械管制條例第12條第4項
未經許可，持有、寄藏或意圖販賣而陳列子彈者，處5年以下有
期徒刑，併科新臺幣300萬元以下罰金。
附表：
1.仿美國COLT廠MK IV SERIES 80 型、口徑9mm 制式半自動手槍
  製造之可發射子彈具有殺傷力之手槍1 支（含彈匣及滅音器各
  1 個，槍枝管制編號為0000000000號）。